【裁判字號】    88,易,2737
【裁判日期】    890324
【裁判案由】    竊盜
【裁判全文】
臺灣板橋地方法院刑事判決                        八十八年度易字第二七三七號
    公  訴  人  臺灣板橋地方法院檢察署檢察官
    被      告  丁○○
右列被告因竊盜案件，經檢察官提起公訴（八十七年度偵字第二四○六四號），本院
判決如左：
    主      文
丁○○無罪。
    理      由
壹、公訴意旨略以：被告丁○○意圖為自己不法之所有，於民國八十六年十一月（起
    訴書誤載為八十五年十一月）間某日，在臺北市○○○路某不詳地點，持己有客
    觀上具危險性之螺絲起子一把，竊取己○○所有ＦＡＬ─五○七號機車之車牌一
    面。又丁○○另萌為自己不法所有之意圖，於八十六年六月間某日，在臺北縣土
    城市○○路二五七巷七號前，竊取戊○○所有之ＥＣＣ─七七○號機車一部，其
    後並以前開竊得之車牌懸掛其上，供己代步之用。嗣於八十七年十月三十日上午
    八時十五分許，在臺北縣板橋市○○街七十一號前，為警查獲，因認被告丁○○
    涉犯刑法第三百二十一條第一項第三款、第三百二十條第一項之罪。
貳、按犯罪事實應依證據認定之，無證據不得推定其犯罪事實；又不能證明被告犯罪
    者，應諭知無罪之判決；刑事訴訟法第一百五十四條、第三百零一條第一項分別
    定有明文。又犯罪事實之認定，應憑真實之證據，倘證據是否真實尚欠明確，自
    難以擬制推測之方法，為其判斷之基礎；而認定犯罪事實之證據係指足以認定被
    告確有犯罪行為之積極證據而言，該項證據自須適合於被告犯罪事實之認定，始
    得採為斷罪資料（參照最高法院五十三年臺上字第六五六號、二十九年上字第三
    一０五號判例）。且刑事訴訟上證明之資料，無論其為直接或間接證據，均須達
    於通常一般之人均不致有所懷疑，而得確信其為真實之程度，始得據為有罪之認
    定，若其關於被告是否犯罪之證明未能達此程度，而有合理懷疑之存在，致使無
    從形成有罪之確信，根據「罪證有疑，利於被告」之證據法則，即不得遽為不利
    被告之認定（參照最高法院七十六年臺上字第四九八六號判例）。
、就被告被訴竊取車牌（號碼：ＦＡＬ－五○七號）涉犯刑法第三百二十一條第一
    項第三款部分：
  一、公訴人認被告涉犯此罪名，係以被告於偵查中坦承不諱並有牌照代保單一紙為
      其論斷依據，而訊據被告就持螺絲起子「竊取」登記車主為己○○之之車牌（
      號碼：ＦＡＬ－五○七號）一事亦承認無訛，是被告曾「竊取」此牌照一事固
      堪認定；惟訊諸證人即此車牌之登記車主己○○到庭結證稱：車牌號碼ＦＡＬ
      －五○七號之機車因為故障老舊，且要買新車就棄置於臺北市○○○路路邊，
      也沒有想要辦報廢等語（見本院八十八年九月十五日訊問筆錄），另經本院向
      交通部公路局臺北區監理所板橋監理站函詢車牌號碼ＦＡＬ－五○七號機車之
      車籍資料，據其函覆（八十八北監板一字第○四○九一號函）之車籍資料、異
      動歷史查詢表所示，上開車輛之出廠時間為七十七年七月，發照日期為七十七
      年七月十二日，則至被告「竊取」車牌之時間即八十六年十一月間（自被告所
      提出附卷之舉發違反道路交通管理事件通知單之警方查獲被告未依規定換領牌
      照之時間為八十六年十一月五日一節觀之，起訴書所繕八十『五』年十一月間
      應係誤繕），其車齡已達九年四月而屬老舊車輛，而該車輛（車牌）確無失竊
      紀錄，亦有「車籍作業系統查詢認可資料」一紙附卷（偵卷第十三頁）足稽，
      均核與證人己○○所述相符，是證人己○○所述已廢棄該車輛（含車牌）自堪
      採信。
  二、按刑法第三百二十一條之加重竊盜罪，其竊盜客體須為他人現所持有者，若無
      主物遺失物遺棄物等，非他人所持有者，雖移入於自己持有之內，不得以盜罪
      論，此觀刑法第三百二十條之立法理由自明，並有最高法院八十六年度台上字
      第一六六八號判決意旨足資參照。本件被告固有持螺絲起子「竊取」車牌，惟
      其「竊取」時該車牌屬他人之遺棄物，依上開說明，被告之行為尚與三百二十
      一條第一項第三款之加重竊盜罪之構成要件不合。
肆、就被告被訴竊取機車（牌照號碼：ＥＣＣ－七七○號）涉犯刑法第三百二十條第
    部分：
  一、公訴人認被告涉嫌此項犯行，無非係以戊○○於警訊中之指訴及贓物領據足佐
      ，而機車修理人吳金郎否認換引擎、外殼一事，而被告復未能提供機車來源為
      其論斷依據。訊據被告丁○○堅決否認有竊取機車（原牌照號碼：ＥＣＣ－七
      七○號）一事，辯稱：經警查獲其所騎乘之機車係乙○○交予使用，嗣於八十
      六年十一月間經警查獲未換發牌照而扣取車牌，乃於同月間竊取車牌（號碼：
      ＦＡＬ－五七○號）懸掛其上等語為辯；經查：
  （一）證人乙○○到庭結證稱：伊有一部山葉廠牌「兜風五十」之車子，約在五、
        六年前因車子舊了，且被告要騎就借給他，車子是其姐姐丙○○交給被告的
        ，後來伊回嘉義，就由他處理了等語（見本院八十八年十一月三日訊問筆錄
        ），另證人丙○○即乙○○之姐到結證稱：曾在多年前把一部機車（車牌號
        碼：000－0000號）借給被告，且無要回來之意思等語（見本院八十
        八年十一月十八日訊問筆錄），此均核與被告所述相符。
  （二）證人即牌照號碼ＥＣＣ－七七○號之機車車主戊○○到庭結證稱：「（以前
        通知你為何不到庭？）不敢來，我怕與被告面對面，當初我一直以為是我的
        車子不見，警察通知我，我才知道被被告牽去犯案，那時候我車子是放在我
        家附近，我已不想要了，也沒有去報案，我後來才知道我先生賣給中古商了
        ，是我誤會他了。」、「（這部車是你沒用了，後來有發現車子不見嗎？）
        有，但我不想要了，也沒有去報案，發現時間不記得了，我沒有去管它，後
        來我才知道我先生把機車賣給中古商了。」、「（你說你先生把車子賣給中
        古商有無資料？）沒有，後來收到傳票，我先生才說車子賣給中古商了，怎
        麼會有這事？」、「（在警局時說這部車子是八十六年六月初在你們家附近
        失竊嗎？）我當時認為車子是失竊的，我先生後來說車子賣給中古商，我知
        道誤會丁○○了。」、「（你在警局有牽一部機車回去嗎？）沒有。」、「
        對於贓物認領保管單有何意見？）他是問我車子要不要看，我說不要看了，
        警察說幫我處理，我沒有牽回去。」（見八十八年十一月十五日訊問筆錄）
        ；另證人即戊○○之夫甲○○亦到庭結證稱：「（有一部ＥＣＣ－七七○號
        機車是誰的？）車子是我老婆的，車子很舊了，不想修理，就給收破銅爛鐵
        的人無條件拿走了，牌照有取下來（當庭提出牌照ＥＣＣ－七七○一面）。
        」（見本院八十九年二月十四日訊問筆錄），而經查核該機車之過戶登記書
        、機器腳踏車新領牌照登記書（卷附臺北市監理站北市監北字第八八六九二
        七二六○○號函附），該機車之車主原為「簡正義」（七十七年四月一日核
        發牌照）、次過戶予「劉士傑」（八十三年六月十五日），嗣再過戶予「戊○○」（八十三年八月十五日），是至八十六年六月車齡已達九年二月，且
        經易手二人，而屬老舊車輛足堪認定，又上開車輛確無失竊紀錄，亦有「車
        籍作業系統查詢認可資料」一紙附卷（偵卷第十四頁）足稽，是雖證人戊○○於警察局曾敘及失竊並於贓物認領保管單上簽字，惟如上所述，已難認戊○○真有「失竊」上開機車。
  （三）雖證人即修車人員吳金郎於偵查中表示未更換外殼、引擎云云，惟此涉及其
        本身是否應負竊盜、侵占罪名，故其證言與自身有密切之利害關係，是其證
        言即不得遽予採信。
  （四）抑有進者，況按法院不得就未經起訴之犯罪審判，刑事訴訟法第二百六十八
        條定有明文，而所謂「經起訴之犯罪」依同法第二百六十四條規定，自以檢
        察官以起訴書載明特定被告有符合刑罰法令規定犯罪構成要件之具體事實為
        限，為使法院審判權之行使有明確範圍，且使被告能明確得知被訴之特定事
        實，維護其防禦權之完整，起訴書對被告犯罪事實之記載自應明確、具體、
        特定，若起訴書犯罪事實欄並未具體載明被告符合構成要件之犯罪事實，法
        院應認不在起訴範圍內（參照臺灣高等法院暨所屬法院85年法律座談會刑事
        類提案第四十六號研討結果），此核與最高法院四十五年台上字第二八七號
        判例所示苟僅於起訴事實中敘述被告犯罪之時間、地點略有錯誤，法院於判
        決時予以校正，或起訴之事實並無瑕疵，而法院判決認定犯罪之時地稍有出
        入，均係判決實體上是否妥適之問題，要無就未經起訴之犯罪審判之程序違
        法可言之情形自屬有間。經查：本件公訴意旨所述之犯罪事實係「丁○○另
        萌為自己不法所有之意圖，於八十六年六月間某日，在臺北縣土城市○○路
        二五七巷七號前，竊取戊○○所有之ＥＣＣ─七七○號機車一部」，而認被
        告丁○○涉犯刑法第三百二十條第一項之罪，惟如前項所述，該機車既係甲○○給予不知名之收破銅爛鐵者，而機車之所有人戊○○亦證實伊本已棄置
        該機車故不生戊○○「失竊」機車一事，故縱然被告苟有竊取他人之機車，
        惟該他人究係何人？何時竊取？何地竊取？均顯與公訴人所訴被告所為符合
        構成要件之犯罪事實之具體記載相異，而尚難認已在本件起訴之範圍內，故
        本諸前開說明，本院實無從亦無庸加以擴張而為審理論斷。
伍、綜上所述，就被告被訴竊取車牌部分，因其行為客體與構成要件不合，另就被訴
    竊取機車部分，被告所辯非無可採，揆諸前開（第貳項）說明，均無足為被告有
    罪之認定，此外復查無積極明確之證據足認被告有公訴人所訴之犯行，既不能證
    明被告犯罪，爰為被告無罪之諭知。
據上論斷，應依刑事訴訟法第三百零一條第一項，判決如主文。
本案經檢察官張慶林到庭執行職務。
中      華      民      國      八十九      年     三     月   二十四   日
                                      臺灣板橋地方法院刑事第五庭
                                          法  官  陳  鴻  清
右正本證明與原本無異。
如不服本判決應於送達後十日內向本院提出上訴狀。
                                          書記官  林  蔚  然
中      華      民      國      八十九      年     三     月   二十九   日


司法院資訊處製作；財團法人民間司法改革基金會備份。
